臺灣臺北地方法院刑事判決　　　　　　 100年度交訴字第37號
公　訴　人　臺灣臺北地方法院檢察署檢察官
被　　　告　游雲翔
選任辯護人　李成功律師
上列被告因公共危險案件，經檢察官提起公訴（100年度偵字第
5450號），本院判決如下：
    主  文
游雲翔無罪。
    理  由
一、公訴意旨略以：被告游雲翔於民國99年11月16日上午7 時30
    分許，騎乘車牌號碼BJK-530 號重機車，沿臺北市○○路往
    忠孝東路方向騎乘，行經松仁路與松高路口時，不慎碰撞告
    訴人梅哲峋騎乘在前之車牌號碼871-CUL 號重機車之左後方
    ，告訴人因而受有左肘、左膝挫傷之傷害（過失傷害部分，
    未經告訴），被告明知上開等情，竟未停車加以救護而逕行
    離去，因認被告涉犯刑法第185條之4之肇事致人傷害逃逸罪
    等語。
二、按犯罪事實應依證據認定之，無證據不得認定其犯罪事實；
    不能證明被告犯罪者，應諭知無罪之判決，刑事訴訟法第15
    4條第2項、第301條第1項分別定有明文；另所謂認定犯罪事
    實之證據，無論其為直接或間接證據，均須達於通常一般人
    均不致有所懷疑，而得確信其為真實之程度，始得據為有罪
    之認定，若其關於被告是否犯罪之證明未能達此程度，而有
    合理性懷疑之存在，致使無法形成有罪之確信，根據「罪證
    有疑、利於被告」之證據法則，即不得遽為不利被告之認定
    ，此亦有最高法院29年上字第3105號、40年臺上字第86號、
    76年臺上字第4986號判例意旨可資參照。再按刑法第185 條
    之4 之肇事逃逸罪，以行為人有駕駛動力交通工具肇事，致
    人死傷而逃逸之事實為已足，至行為人對肇事有否過失，則
    非所問，其目的以處罰肇事後逃逸之駕駛人為目的，俾促使
    駕駛人於肇事後能對被害人即時救護，以減少死傷。此觀該
    條之立法理由為「維護交通安全，加強救護，減少被害人之
    死傷，促使駕駛人於肇事後，能對被害人即時救護，特增設
    本條，關於肇事致人死傷而逃逸之處罰規定」自明（最高法
    院93年度臺上字第3725號判決意旨參照）。立法者認駕駛人
    駕車肇事後，倘能將被害人即時救護，或留在現場處理，避
    免後車再次撞擊傷者，均可減輕或避免被害人之傷亡，此攸
    關社會大眾生命、身體之安全，因而將駕車肇事逃逸行為，
    明文規定為犯罪行為加以處罰。本條既是在防止逃逸行為所
    產生之抽象危險，因此所謂「逃逸」，應非指行為人有積極
    「逃亡、隱匿」等阻礙犯罪偵查行為，而係指行為人不留在
    肇事現場為即時救護、避免後車再度撞擊或協助相關人員迅
    速處理事故而離去之行為，蓋此一離去行為可能使因肇事所
    發生之損害有再度擴大之危險。是不論駕駛人就事故之發生
    有無過失，若駕駛人於肇事後主觀上「明知」被害人有死傷
    ，仍未對之即時救護，逕自逃離現場，即符合本罪之構成要
    件。
三、公訴意旨認被告涉有上開罪嫌，無非以被告之供述、證人即
    告訴人梅哲峋之證述、臺北市政府警察局信義分局交通分隊
    道路交通事故現場圖、談話紀錄表、調查報告表(一)、(二)、相
    片6 幀及臺北市立聯合醫院忠孝院區驗傷診斷證明書等為其
    主要論據。而訊據被告雖自承與告訴人發生機車擦撞，惟堅
    決否認有肇事逃逸之犯行，辯稱：發生擦撞後，伊認為只是
    輕微擦撞，伊看的結果未見告訴人受有傷害，而且告訴人也
    沒有表示要伊處理或是表示有受傷，以為沒事，因伊趕著上
    班打卡，所以先行離開等語。
四、經查：
  (一)按被告以外之人於審判外之言詞或書面陳述，除法律有規定
    者外，不得作為證據。又被告以外之人於審判外之陳述，雖
    不符前4 條之規定，而經當事人於審判程序同意作為證據，
    法院審酌該言詞陳述或書面陳述作成時之情況，認為適當者
    ，亦得為證據；當事人、代理人或辯護人於法院調查證據時
    ，知有第159條第1項不得為證據之情形，而未於言詞辯論終
    結前聲明異議者，視為有前項同意。刑事訴訟法第159條第1
    項、第159條之5定有明文。有關本判決所引用之被告以外之
    人於審判外陳述之證據能力，被告、辯護人於本院準備程序
    時均表示無意見（見本院卷第25頁），迄於言詞辯論終結前
    亦未爭執，本院審酌該等陳述作成時之情況，並無違法取證
    及證明力過低之瑕疵，認以之作為證據為適當，依前揭規定
    ，自有證據能力。
  (二)在上開時間、地點，被告所騎乘之機車確與告訴人所騎乘機
    車發生擦撞之事實，有臺北市政府警察局信義分局交通分隊
    道路交通事故現場圖、補充資料表、談話紀錄表、調查報告
    表(一)、(二)，及相片6 幀附卷可稽（見偵卷第15至19、21至23
    頁），且證人梅哲峋證稱有發生擦撞（見偵卷第8 、34頁、
    本院卷第60頁反面至61頁），則被告所承自堪信為真實，本
    件被告確曾騎乘機車肇事，應可認定。又告訴人確因本件車
    禍受有左肘、左膝挫傷之傷害，此有臺北市立聯合醫院忠孝
    院區驗傷診斷證明書1 份附卷可按（見偵卷第13頁），則告
    訴人於被告肇事後受有傷害之事實亦可認定。
  (三)關於本件車禍發生經過，告訴人於本院審理時證稱：我在行
    經松仁路、松高路口時，因為前方已經開始黃燈有一段距離
    ，我想要在路口煞停，我在路口停下來之後沒多久，被告就
    從我的左後方擦撞過去，先撞到我機車的左後方，再擦撞到
    我的手肘和膝蓋一點點。之後我用目視的方式檢查我自己有
    無受傷和車子有損害，我有穿兩件式的雨衣，有上衣和雨褲
    ，我並沒有將雨衣的袖子拉起來檢查，只是憑感覺判斷自己
    有無外傷，當時沒有發現自己有明顯的傷口，但是後來騎到
    一半感覺到痛，擔心會很嚴重，才先去醫院驗傷，我的手肘
    和左膝都有一點點受傷，但不嚴重。我和被告發生擦撞後，
    機車沒有倒地。被告擦撞到我後，機車有停下來，做什麼事
    我不清楚，但被告在我檢查的時候便離開，離開前沒有說什
    麼話，我也沒有意識要把人喊住。我車上的行車紀錄器是放
    在全罩式安全帽裡面，鏡頭架在下巴的位置，是小型攝影機
    ，夾在安全帽上，會拍攝到我視線前方的位置，如果我頭有
    轉動的話，鏡頭也會跟著轉等語屬實（見本院卷第60頁反面
    至62頁反面）。而告訴人所騎乘之機車，在擦撞後並未倒地
    ，且告訴人亦未出聲呼喊被告，要求被告停留現場不得離去
    等情，亦經本院勘驗告訴人所提出之行車紀錄器畫面光碟無
    訛，此有擷取相片23紙及本院勘驗筆錄可稽（見本院卷第46
    至57、63頁）。本件係先機車碰撞後才擦撞告訴人的手肘、
    膝蓋，並非猛力的直接撞擊，且本件車禍事故後，亦無因碰
    撞致告訴人人車倒地，況且告訴人又係穿著兩件式雨衣，是
    從此等客觀情況，實難使人明知甚或有預見可能告訴人因此
    受有傷害。又告訴人復未呼喊被告，要求被告負責之言語或
    舉止，告訴人雖因本件車禍受有前開傷害，惟均屬輕傷，且
    依告訴人所述，於車禍後猶欲騎車前往學校上課，足見告訴
    人意識清楚，傷勢輕微，即時救護之需求性顯然不高，亦難
    讓人得知或可預見告訴人有即時救護的需求。綜此，被告辯
    稱：我認為只是輕微擦撞，我看的結果未見告訴人受有傷害
    ，而且告訴人也沒有表示要我處理或是表示有受傷，我才先
    離開等語，並非全然無稽。是以被告於肇事後主觀上既非明
    知或可得而知告訴人有受傷而需即時救護之情形，則被告當
    時縱未主動報警或撥打電話叫救護車前來救治告訴人，或未
    立即將告訴人送醫救治，而在警員到場處理前先行離去，增
    加告訴人及警察機關事後調查之困難度，道德上非無可議之
    處，然以告訴人所受傷勢應無立即之危險，本件車禍事故所
    發生之損害，亦不致再形擴大，據前所述，仍與肇事逃逸罪
    之構成要件有間。
五、綜上所述，依公訴人所提出之證據，僅能證明被告與告訴人
    於上開時地發生車禍，告訴人因而受傷，然客觀上尚未達到
    使通常一般之人均不致於有所懷疑，而得確信被告確有肇事
    逃逸犯行之程度，是存有合理之懷疑。此外，復查無其他積
    極事證足認被告確有公訴人所指之肇事逃逸犯行，揆諸上揭
    說明，本於罪證有疑，利益歸於被告之原則，自應為有利被
    告之認定。是以不能證明被告犯罪，應為被告無罪之諭知。
據上論斷，應依刑事訴訟法第301條第1項前段，判決如主文。
本案經檢察官趙雪瑛到庭執行職務。
中    華    民    國   100    年    7     月    20    日
                  交通法庭審判長法  官  許泰誠
                                法  官  李貞瑩
                                法  官  陳君鳳
以上正本證明與原本無異。
如不服本判決應於收受送達後10日內向本院提出上訴書狀，並應
敘述具體理由；其未敘述上訴理由者，應於上訴期間屆滿後20日
內向本院補提理由書（均須按他造當事人之人數附繕本）「切勿
逕送上級法院」。告訴人或被害人如對於本判決不服者，應具備
理由請求檢察官上訴，其上訴期間之計算係以檢察官收受判決正
本之日期為準。
                                書記官  楊湘雯
中    華    民    國  100    年     7     月    21    日